【裁判字號】    97,消債清,39
【裁判日期】    971022
【裁判案由】    清算事件
【裁判全文】
臺灣臺北地方法院民事裁定
聲  請  人
即債務人    甲○○
代  理  人  唐迪華律師
上列當事人聲請消費者債務清理事件，本院裁定如下：
    主      文
清算之聲請駁回。
聲請費用由聲請人負擔。
    理      由
一按債務人與金融機構協商成立者，不得聲請更生或清算，但因
  不可歸責於己之事由，致履行顯有重大困難者，不在此限；本
  條例施行前，債務人依金融主管機關協調成立之中華民國銀行
  公會會員辦理消費金融案件無擔保債務協商機制與金融機構成
  立之協商，準用前項之規定，消費者債務清理條例第151條第5
  項、第6項分別定有明文。又聲請更生或清算不合程式或不備
  其他要件者，法院應以裁定駁回之，但其情形可以補正者，法
  院應定期間先命補正，復為同條例第8條所明定。
二本件債務人向本院聲請清算之意旨略以：其有不能清償債務情
  事，前曾於民國95年9月與最大債權銀行萬泰商業銀行達成協
  商，約定每月還款新臺幣 (下同)31,000 元，惟債務人自96年
  底開始失業，迄今尚無工作，平日生活亦靠聲請人之子幫助，
  有不可歸責於己致履行顯有重大困難之事由，且其無擔保或無
  優先權之債務總額未逾1,200萬元，復未經法院裁定開始清算
  程式或宣告破產等語。
三經查：
  (一)債務人與金融機構協商成立者，除非因不可歸責於己之事由
    ，致履行顯有重大困難，否則不得聲請更生或清算，消費者
    債務清理條例第151條第5項規定意旨甚明。是債務清償方案
    成立後，固由債務人按其條件履行，惟需於其後發生情事變
    更，在清償期間收入或收益不如預期，致該方案履行困難甚
    或履行不能，因不可歸責於己，始能聲請更生或清算。此項
    規定旨在避免債務人任意毀棄已成立之協商，濫用更生或清
    算之裁判上債務清理程序，蓋以債務清償方案係經當事人行
    使程序選擇權所為之債務清理契約，債務人應受該成立之協
    議所拘束。
  (二)本件依債務人所提出之財產及收入狀況說明書、95、96年度
    綜合所得稅各類所得資料清單、勞工保險局已領老年給付證
    明可知，債務人於95年7月聲請退休後，於95年7月8日自勞
    工保險局領取1,343,100元之老年給付，債務人雖陳稱該筆
    款項已因支付積欠銀行之債務、積欠親友之借款、積欠1年
    之健保費及兒女之就學貸款而提領完畢，惟債務人就清償親
    友借款及健保費部分均未提出任何單據為證明，就清償兒女
    就學貸款部分，依債務人所提出之其子劉國祥之存摺影本可
    知，劉國祥迄今仍在支付就學貸款之本息，顯見債務人所述
    清償兒女就學貸款部分應非為真，又就債務人清償銀行債務
    部份，債務人每月清償積欠銀行之款項約3萬元，自協商成
    立日95年9月起至97年4月毀諾日止，僅繳付18期約54萬元，
    所領取之勞工保險老年給付應尚餘80萬元左右，況債務人直
    至96年底，均任職於榮福股份有限公司，每月薪資約2萬元
    左右，尚難認債務人有履行顯有重大困難之情事。
  (三)又依債務人所提出之配偶劉瀛洲及長子劉國祥95、96年度之
    各類所得資料清單、1個月內之財產歸屬清單及現有收入證
    明可知，債務人配偶劉瀛洲名下尚有汽車2輛，平日以開計
    程車為業，平均月收入約22,000元左右，債務人之子劉國祥
    現任職於恭盟有限公司，95年度全年所得為348,648元，平
    均月收入約29,054元，96年度全年所得為471,327元，平均
    月收入約39,277元，均有工作能力及收入，顯非不能分擔家
    庭必要支出，是應將其所得計入全戶收入內，以判斷債務人
    繼續履行原協商方案是否有重大困難，始屬公允。否則，同
    財共居之親屬間，若將家庭必要支出所生債務推由其中一人
    承擔，並以此為由聲請更生，顯非事理之平。故債務人陳稱
    每月租金2萬元均由其支付，並非合理。
  (四)末查，本件債務人雖主張其積欠各債權銀行債務之原因係因
    「先生生病、入不敷出」，惟債務人所欠債務多因信用卡消
    費而起，經本院命其說明與「先生生病、入不敷出」有何關
    聯並提出證明文件後，卻仍僅於陳報狀中陳明其配偶劉瀛洲
    於92年患有冠狀動脈心臟病、糖尿病、混何性高血脂症及高
    血壓，於92年6月30日進行冠狀動脈氣球擴張及支架術後，
    一家生計均落於債務人身上，仍未說明就信用卡債務成因與
    先生病況之關聯性，且依劉瀛洲出具之切結書可知，其於手
    術後雖容易疲勞，開車時間無法過久，但非完全無法工作，
    且每月尚有2萬元左右之收入，應尚足支付本身生活支出，
    債務人之子劉國祥亦已成年有固定工作，債務人主張一家生
    計均由其支付等語，尚難採信。
四綜上，本件債務人依原協商條件履行並非顯有重大困難，應屬
  聲請清算之要件不備，且又無從補正，依首揭條文之意旨，自
  應駁回其清算之聲請，爰裁定如主文。
中    華    民    國     97    年    10   月    22    日
        民事第二十七庭  法      官  周美雲
上為正本係照原本作成
如不服本裁定，應於裁定送達後10日內，以書狀向本院提出抗告
，並繳納抗告費新臺幣1千元
中    華    民    國     97    年    10   月    22    日
                        書  記  官  吳建元


司法院資訊處製作；財團法人民間司法改革基金會備份。
